臺灣新竹地方法院民事判決  
110年度訴字第518號
原      告  曾佩祺  
被      告  呂侑星    現於法務部矯正署臺北監獄
上列當事人間刑事附帶民事訴訟請求損害賠償事件，經本院刑事
庭民國110年4月27日裁定移送前來（110年度附民字第389號），
本院於民國111年7月1日言詞辯論終結，判決如下：
    主  文
被告應給付原告新臺幣陸拾陸萬元及自民國一０九年九月十九日
起至清償日止，按年息百分之五計算之利息。
本判決第一項所命之給付，原告以新臺幣貳拾貳萬元為被告供擔
保後，得為假執行。
    事實及理由
一、原告經合法通知，未於最後言詞辯論期日到場，核無民事訴
    訟法第386條所列各款情形，爰依被告之聲請，依同法第385
    條第1項前段規定，准由其一造辯論而為判決。
二、原告主張：被告明知並無可獲得高額報酬之違法牛樟芝、花
    崗岩、小型工程等投資事項，竟意圖為自己不法之所有，基
    於詐欺取財之犯意，於附表所示之時間，接續以附表所示之
    方式施用詐術，使原告陷於錯誤，誤信確實有附表所示之違
    法牛樟芝、花崗岩、小型工程等投資事業而可賺取暴利，因
    而於附表所示之日期匯入或存入附表所示之金額至被告所指
    定如附表所示之匯入帳戶，共計新臺幣（下同）66萬元，被
    告於收受款項後即據為己用，原告依民法第184條第1項前段
    、後段、第2項提起本件訴訟，聲明如主文所示。
三、被告則以：刑事部分已經判了，我也沒有甚麼話好講，民事
    部分求償我是不願意，就看法官怎麼判等語資為抗辯，爰答
    辯聲明求為駁回原告之訴。
四、按，因故意或過失，不法侵害他人之權利者，負損害賠償責
    任；故意以背於善良風俗之方法，加損害於他人者亦同；違
    反保護他人之法律，致生損害於他人者，負賠償責任，此為
    民法第184條第1項前段、後段、第2項所明定。刑事判決所
    認定之事實，於獨立之民事訴訟，固無拘束力，惟民事法院
    就當事人主張之該事實，及其所聲明之證據，仍應自行調查
    斟酌，決定取捨，不能概予抹煞（最高法院69年台上字第26
    74號判例意旨參照）。刑事判決所認定之事實，雖無當然拘
    束獨立民事訴訟判決之效力，然刑事判決認定犯罪所由生之
    理由，如經當事人引用，則民事法院即不得恝置不論（最高
    法院94年度台上字第2173號判決意旨參照）。原告於起訴原
    因已有相當之證明，而被告於抗辯事實並無確實證明方法，
    僅以空言爭執者，當然認定其抗辯事實之非真正，而應為被
    告不利益之裁判（最高法院96年度台上字第808號判決意旨
    參見）。查，原告上開主張之侵權行為事實及受損結果，經
    本院刑事庭110年4月27日109年度易字第483號刑事判決判處
    被告詐欺取財罪，有期徒刑1年，未扣案之犯罪所得66萬元
    沒收，於全部或一部不能沒收或不宜執行沒收時，追徵其價
    額（見本院卷第7～15頁上開刑事一審判決正本），且經上級
    審維持（見本院卷第140～150頁111年5月25日臺灣高等法院1
    10年度上易字第1153號刑事二審判決書全文查詢，上訴駁回
    ），全案確定並執行（見本院卷第153頁前案紀錄表，執行
    案號：111年6月22日新竹地檢111年執字第2332號、111年執
    沒字第961號），被告既然故意以背於善良風俗之方法，違
    反保護他人財產法益之法律，犯刑法第339條第1項詐欺取財
    罪，導致原告自己或委請訴外人林俊宗匯款、無摺存款至被
    告指定帳戶合計66萬元，原告受有財產權損害，被告自應負
    侵權行為損害賠償責任。從而，原告依民法第184條第1項前
    段、後段、第2項請求被告賠償原告遭詐騙金額66萬元及自
    刑事附帶民事訴訟起訴狀送達翌日即109年9月19日起至清償
    日止，按年息5％計算之利息（見附民卷第35頁送達證書，併
    參民法第229條第2項、第233條第1項前段、第203條規定）
    ，為有理由，即無不合，應予准許，爰判決如主文第1項所
    示，原告陳明願供擔保聲請宣告假執行，經核與民事訴訟法
    第390條第2項規定相符，爰酌定相當擔保金額予以宣告，如
    主文第2項所示。　
五、本件事證已臻明確，兩造其餘攻擊防禦方法、訴訟資料，經
    本院斟酌後，認為均不足影響判決之結果，自無逐一詳予論
    、駁之必要，併此敘明。
六、本件係原告提起刑事附帶民事訴訟，請求損害賠償事件，依
    依刑事訴訟法第504條第2項規定，本無須繳納裁判費用，且
    經本院刑事庭裁定移送後，於本院民事訴訟程序進行期間亦
    無支付任何訴訟費用，是本院於裁判時即不為訴訟費用負擔
    之諭知，併予敘明。　　
中　　華　　民　　國　　111 　年　　7 　　月　　15　　日
                  民事庭      法　官　周美玲
以上正本係照原本作成。
被告如對本判決上訴，須於判決送達後20日內向本院提出上訴狀
，應附理由並添具繕本1件，且刑事法院依刑事訴訟法第504條第
1項以裁定將附帶民事訴訟移送同院民事庭，依同條第2項規定，
固應免納裁判費，然所應免納裁判費之範圍，以移送前之附帶民
事訴訟為限，一經移送同院民事庭，即應適用民事訴訟法之規定
，故如被告對於敗訴部分全部不服而提起上訴，上訴利益為新臺
幣66萬元，應繳納第二審上訴費用新臺幣1萬0,740元。　　
中　　華　　民　　國　　111 　年　　7 　　月　　15　　日
                              書記官　徐佩鈴
【附表】
編號 匯款日期 金額(新臺幣) 匯款方式  匯入之帳戶 詐欺方式 1 民國108年4月15日12時54分許 40萬元 曾佩祺至新竹市○區○○路000號三信銀行新竹分行匯款  呂侑星向中國信託銀行所申設帳號000000000000帳戶（下稱被告中國信託銀行帳戶） 呂侑星接續於108年4月15日10時30分許、108年4月20日22時51分許，以通訊軟體向曾佩祺佯稱：有可賺取本金3倍利潤之違法牛樟芝事業可以投資云云，使曾佩祺陷於錯誤，依指示於左揭時間匯款左揭金額至被告指定之左揭帳戶。  108年4月20日23時31分許   3萬元 無摺存款  呂侑星指定之林寬祐向中國信託銀行所申設帳號000000000000號帳戶（下稱林寬祐中國信託銀行帳戶）   108年4月20日23時32分許 3萬元 無摺存款  呂侑星指定之陳昱均女友陳佳琪向中國信託銀行所申設帳號000000000000號帳戶（下稱陳佳琪中國信託銀行帳戶）   108年4月20日23時34分許 3萬元 無摺存款  被告指定之蔡心怡向中國信託銀行所申設帳號000000000000號帳戶（下稱蔡心怡中國信託銀行帳戶）   108年4月20日23時35分許 1萬元 無摺存款  呂侑星中國信託銀行帳戶  2   108年4月19日（呂侑星中國信託銀行帳戶之交易明細記載交易時間為108年4月20日1時52分許） 2萬5,000元 曾佩祺委請林俊宗以其向台新銀行所申設帳號00000000000000號帳戶（下稱林俊宗台新銀行帳戶）匯款  呂侑星中國信託銀行帳戶   呂侑星接續於108年4月19日、108年4月20日21時53分許、108年4月21日23時46分許，以通訊軟體向曾佩祺佯稱：有可賺取本金1倍利潤之小型工程可以投資云云，並利用不知情之曾佩祺再將此不實事項轉知林俊宗，使曾佩祺、林俊宗均陷於錯誤，依指示於左揭時間匯款左揭金額至呂侑星指定之左揭帳戶。  108年4月20日1時47分許 2萬5,000元 曾佩祺以其向中國信託銀行所申設帳號000000000000號帳戶（下稱曾佩祺中國信託銀行帳戶）匯款     108年4月20日21時26分許 2萬元 曾佩祺以其中國信託銀行帳戶匯款     108年4月20日22時15分許 1萬元      108年4月22日0時3分許 2萬5,000元 無摺存款     108年4月22日0時6分許 2萬5,000元 曾佩祺央請林俊宗以其台新銀行帳戶匯款     3 108年4月22日15時34分許 3萬元 曾佩祺以其中國信託銀行帳戶匯款  呂侑星中國信託銀行帳戶 呂侑星於108年4月22日12時38分許，以通訊軟體向曾佩祺佯稱：有投資30萬元可賺取約62萬元利潤之花崗岩事業可以投資云云，使曾佩祺陷於錯誤，依指示於左揭時間匯款左揭金額至被告指定之左揭帳戶。